臺灣高等法院刑事判決　　　　　　　　 94年度上易字第992號
上　訴　人
即　被　告　甲○○
選任辯護人　許世正律師
上列上訴人因贓物案件，不服臺灣臺北地方法院94年度易字第50
號，中華民國94年4月27日第一審判決（起訴案號：臺灣臺北地
方法院檢察署93年度偵字第21002號），提起上訴，本院判決如
下：
    主  文
原判決關於甲○○部分撤銷。
甲○○連續故買贓物，處有期徒刑陸月，如易科罰金以參佰元折
算壹日。又收受贓物，處有期徒刑參月，如易科罰金以參佰元折
算壹日。應執行有期徒刑捌月，如易科罰金以參佰元折算壹日。
    事  實
一、許雅欣 (業經原審判處罪刑確定)因故於民國93年3月間起寄
    居於其伯父乙○○○位於台北市○○區○○路126號4樓之住
    處，卻因缺錢花用，竟基於意圖為自己不法所有之概括犯意
    ，自同年6月起，趁乙○○○前往大陸經商疏於看管財物之
    際，連續竊取其放置於家中酒櫃之洋酒，以及以乙○○○置
    於房間內之保險箱鑰匙開啟保險櫃內而竊得之勞力士鑽石手
    錶、鑽石項鍊、金幣、金元寶、金牌、數位相機等財物（詳
    如附表），分批持往位於台北市大同區○○○路163號Ａ100
    室甲○○所經營之「萬寶堂藝坊」內，或以變賣以換取現金
    ，或以質押方式要求借予款項。而甲○○明知依許雅欣之年
    齡，並無擁有及處分該等貴重且價值高昂財物之可能，應知
    許雅欣提供之物品應係來源不明之贓物，詎其竟基於故買贓
    物之概括犯意及收受贓物之故意，或連續多次以新台幣（以
    下同）四千元至八萬一千元不等之價格予以買受，再轉售予
    他人，或收受許雅欣交付之數位相機一台作為借款2000元予
    許雅欣之質物（許雅欣竊盜時間、竊得財物、甲○○故買、
    收受贓物之時間及收購之價格均詳如附表所示）。許雅欣將
    販售及借款所得之現金花用殆盡，嗣乙○○○回台後發現財
    物遺失，經質問許雅欣後，於93年11月23日14時許，協同警
    方前往萬寶堂藝坊，當場查獲乙○○○所有之金領帶夾、翡
    翠白金戒指及項鍊、數位相機等物（嗣已發還乙○○○）。
二、案經被害人乙○○○訴由台北市政府警察局中山分局報告台
    灣台北地方法院檢察署偵查起訴。
    理  由
一、訊據被告甲○○矢口否認有故買及收受贓物犯行，辯稱：伊
    有跟許雅欣購買物品共九次，均為錢幣及古代金錠，其餘在
    其店內查獲之物品僅是寄賣，並未故買及收受贓物云云。經
    查：
(一)同案被告許雅欣對上揭竊取如附表所示之告訴人乙○○○之
    財物，多次販賣或質借一次予被告一事，迭於警詢、偵查及
    原審審理中坦白承認，並經告訴人乙○○○於本院審理中及
    證人即乙○○○之女許佳陵於原審審理證述失竊情節（見本
    院94年11月17日及原審94年4月13日審判筆錄），且有許雅
    欣手書竊盜及變賣紀錄、贓物認領保管收據在卷可稽。
(二)被告已於警詢及偵查中供承中收購許雅欣所販售之物，其於
    警詢供以「第一、二、四、六次之東西沒有賣給我，其中第
    三次有拿勞力士對錶、小電視、翡翠明珠古錢本、金製領帶
    夾1個、紀念金牌1個、鍍金永保安康紀念車票票3套、香港
    回歸鍍金金幣等物品來賣我，第五次有拿鑽石項鍊來賣我，
    但是鑽石手環沒有拿來賣我。第七次有拿數位相機。」、93
    年11月23日偵查初訊中供陳「（有無收購許雅欣交給你的珠
    寶、洋酒？）只有珠寶，我們不收購洋酒。」各等語（分見
    偵卷第16頁正面、75頁正面）。對所謂「寄賣」一事，未曾
    論及隻字片語。且自偵查中93年12月20日第二次偵訊開始辯
    稱「本件發還給被害人的東西，是我不敢賣的，因為那是許
    雅欣拿來質借的」（見偵卷第95頁正面），且遲至原審94
    年1月26日準備程序才辯以除古幣外均是被告許雅欣「寄賣
    」云云（見原審94年1月26日筆錄），非特前後所述矛盾歧
    異甚鉅，尚難輕採，且忽稱「質押」、忽曰「寄賣」，何者
    為真，亦疑義叢生，以寄賣一事乃被告是否故買或收受贓物
    重要之抗辯，何以案發後多時始行提出，故以被告案發時於
    警詢及偵查初訊所為較未受外力干預修飾之供詞，較為可信
    。再觀以被告於警詢供以「都被我賣掉了。該些物品已被我
    擺放於店內，賣給不特定客人。該勞力士對表以新台幣4萬1
    千元賣出，鑽石項鍊以1萬元賣出，金元寶以5萬8千元賣出
    」等情（見偵卷第17頁正面），加之被告甲○○為警查獲之
    物包括金質領帶夾1個、翡翠白金戒指1個、翡翠白金項鍊4
    條、翡翠明珠、金牌、小電視及琉璃藝品等非古錢幣之物，
    有扣押筆錄及扣押物品目錄表在卷可憑，若係寄賣，以此等
    物品之多，何以未見被告與許雅欣有何出售價格之約定，似
    難能任意以口頭約定，被告之辯護人聲請原審調取其行動電
    話通聯記錄，欲證明被告係寄賣云云，已與上述分析不符；
    且原審調取後，辯護人又未指明其中何者係被告與許雅欣之
    通話，遑論此又不能證明通話之實際內容為何。加以，被告
    與許雅欣亦於偵審中從未有相關寄賣約定細節之陳述，又為
    何被告已經先付款予許雅欣，焉有其能自行決定價格未經許
    雅欣同意而售出，益認許雅欣供稱被告係直接收購一情應屬
    實在，被告辯以由許雅欣寄賣云云，要不足採。
(三)被告一再供以所營「萬寶堂藝坊」係以古物、古錢幣收購為
    業，惟詳觀被告該所收購如附表所示之物品，大多與所稱物
    品無關，且相去甚遠。又許雅欣年齡二十不足，以其面容及
    外觀身材，輕易可知其年紀甚輕、涉世未深，佐以其向被告
    兜售之物，又係貴重金屬、玉飾或名牌手錶，以其年紀資力
    ，常人當能判斷許雅欣並無擁有或處分此等財物之能力。且
    被告前已有因涉嫌故買贓物之行徑，為臺灣臺北地方法院檢
    察署檢察官以90年度偵字第23357號為不起訴處分確定，有
    不起訴處分書附卷可查，其更應知收購物品應小心謹慎才是
    ，不得隨意購得來路不明且價值非微之物，其竟向年輕之許
    雅欣收購貴重且非其本所經營範圍之物，遑論購買價格又與
    市價顯不相當，若謂其無贓物之認識，其誰能信，諒係其知
    係許雅欣竊得之物，但許女不識市價而以低價收購而為。另
    許雅欣迭向被告借款一事，為二人所是認，許雅欣之資力如
    何，被告當知之甚稔，許雅欣卻能持數位相機向其質押借貸
    ，甲○○亦能明知該相機屬贓物。
(四)又許雅欣並有其手書竊盜及變賣紀錄附卷可考，加諸其與被
    告並無怨隙，亦為雙方所不爭，衡情許雅欣無誣陷被告之可
    能，是其所供竊得之物均交被告收購或收質等語，應屬可採
    。
(五)此外，並有查獲物品照片十張、保險櫃照片四張及被告甲○
    ○店內照片二十張存卷可查。是被告所辯，乃屬事後避重就
    輕之詞，顯不足採。本件事證明確，被告犯行堪以認定。
二、核被告甲○○收購許雅欣所竊之贓物部分，犯刑法第349條
    第2項之故買贓物罪；收受同案被告許雅欣竊得數位相機質
    押後借款，則犯同法第349條第1項之收受贓物罪。被告先後
    多次故買贓物犯行，時間緊接，所犯構成要件相同之罪名，
    顯係基於概括犯意反覆為之，應依刑法第56條連續犯之規定
    論以連續故買贓物之一罪，並加重其刑。被告所犯連續故買
    贓物及收受贓物罪，犯意各別，行為互殊，應予分論併罰。
    原審認被告事證明確，予以論罪科刑，固非無見，惟查被告
    係接受許雅欣交付之數位相機一台作為質物借款2000元予許
    雅欣，原審誤為6000元，又許雅欣於93年8月下旬某日竊取
    之財物，小型電視僅一台，原審誤為二台，均有不當，被告
    上訴否認犯罪，雖無理由，惟原判決關於被告甲○○部分既
    有上述不當之處，應予撤銷改判。爰審酌被告明知許雅欣年
    紀甚輕所販售為贓物卻加以收購收受之犯罪目的，犯罪之手
    段屬平和、被告一度坦認部分犯罪、素行、故買贓物之價值
    、犯罪所生之危害頗鉅，現與被害人達成和解等一切情狀，
    量處如主文第二項所示之刑，並均諭知易科罰金之折算標準
    ，及定其應執行之刑與易科罰金之折算標準。
據上論斷，應依刑事訴訟法第369條第1項前段、第364條、第299
條第1項前段，刑法第56條、第349條第1項、第2項、第41條第1
項前段、第2項、第51條第5款，罰金罰鍰提高標準條例第1條前
段、第2條，判決如主文。
本案經檢察官黃全祿到庭執行職務。
中　　華　　民　　國　　94　　年　　12　　月　　1　　日
　　　　　　　　　刑事第十五庭  審判長法　官  蔡永昌
　　　　　　　　　　　　　　　　　    法　官  陳榮和
　　　　　　　 　 　　　　　　　　　　法　官  張正亞
以上正本證明與原本無異。
不得上訴。
                                      書記官  鄭信昱
中　　華　　民　　國　　94　　年　　12　　月　　1 　　日
附錄：本案論罪科刑法條全文
中華民國刑法第349條第1項、第2項
收受贓物者，處三年以下有期徒刑、拘役或五百元以下罰金。
搬運、寄藏、故買贓物或為牙保者，處五年以下有期徒刑、拘役
或科或併科一千元以下罰金。
因贓物變得之財物，以贓物論。
附表
 編號 時間               竊得財物         甲○○收購價格
  一  93年6月、7月間某日 洋酒4瓶          4000元
  二  93年8月中旬某日    金元寶4個        37000元
  三  93年8月下旬某日                     81000元
                         金戒指9枚
                         金項鍊7條
                         紀念金幣7枚
                         金銀套幣5套
                         奧運紀念男表1只
                         勞力士對表1對
                         金手鍊3條
                         紅、藍寶石戒指7個
                         古錢9個
                         印材2個
                         水晶項鍊2條
                         小型電視一台
                         翡翠明珠1個
                         古錢本1本
                         金質領帶夾1個
                         紀錄金牌1面
                         鍍金紀念車票3套
                         香港回歸鍍金金幣10個
  四  93年9月中旬某日                      31000元
                         銅質紀念幣5套
                         金、銀套幣2套
                         金戒指3個
                         玉戒指2個
                         玉項鍊5條
                         玉手環3只
  五 93年9月底某日                         14000元
                         2克拉鑽石項鍊1條
                         鑽石手環1只
                                           14000元
  六 93年10月29日        祝壽金牌2面
                         （約1兩重）
  七 93年11月11日         數位相機一台      質押借款
                                           2000元
